---
title: "Prueba entrenamientos"
author: "Daniel Morillo"
format: html
execute: 
  cache: false
editor_options: 
  chunk_output_type: console
---

```{r includes, include=FALSE}
library(haven)
library(tidyverse)
library(magrittr)
```


# Intro

Queremos extraer casos específicos de la BDD de c2011_w3 que permitan testear
diferentes condiciones de salud crónicas en la sección 4000.

# Carga y preprocesado de datos

Leo los datos y conservo solamente las variables que interesan,
las de condiciones crónicas, el ID y el sexo:

```{r load-data}
DB_PATH <- file.path(
  "~/../UAM",
  "marta.miret@uam.es - Bases de datos maestras Edad con Salud",
  "Ola_3/Cohorte_2011/FINAL",
  "20190208_PES16028242_Seguimiento_final_completo_V6 (stata13).dta"
)

db_raw <- read_stata(DB_PATH)

chronic_main_vars <- tribble(
  ~condition,      ~preffix, ~critical,
  "arthritis",     "q4001_",  FALSE,
  "ictus",         "q4010_",  FALSE,
  "angina",        "q4014_",  TRUE,
  "diabetes",      "q4022_",  FALSE,
  "epoc",          "q4025_",  TRUE,
  "asthma",        "q4033_",  TRUE,
  "depression",    "q4200_",  TRUE,
  "hypertension",  "q4060_",  FALSE,
  "cataracts",     "q4064_",  TRUE,
  "oral",          "q4066_",  FALSE,
  "cervix_breast", "q4078_",  TRUE,
  "menopause",     "q4081_",  TRUE,
  "kidney",        "q4085_",  FALSE,
  "digestive",     "q4087_",  FALSE,
  "cancer",        "q4089_",  TRUE,
  "liver",         "q4091_",  FALSE,
  "ostheoporosis", "q4093_",  FALSE,
  "anemia",        "q4095_",  FALSE,
  "tyroid",        "q4097_",  FALSE,
  "glaucoma",      "q4099_",  FALSE,
  "heart",         "q4101_",  FALSE,
  "incontinence",  "q4104_",  FALSE,
  "dementia",      "q4105_",  FALSE,
  "falls",         "q4107_",  FALSE,
  "lumbalgia",     "q4112_",  FALSE,
  "migraine",      "q4119_",  FALSE,
  "other",         "q4114_",  FALSE
)

critical_preffixes <- chronic_main_vars |>
  filter(critical) |>
  pull(preffix)

depression_preffix <- chronic_main_vars |>
  filter(condition == "depression") |>
  pull(preffix)

# Select only chronic condition items
db_chronic <- db_raw |>
  select(ID_ECS, q0011_s2, q1009_sex, starts_with(critical_preffixes))
```

Selecciono candidatos de entre los que tienen al menos alguna condición crónica
(de las consideradas de interés) Y tienen depresión:

```{r subset-candidates}
candidates <- db_chronic |>
  mutate(across(starts_with(critical_preffixes), equals, 1)) |>
  rowwise() |>
  mutate(
    n_crit = c_across(starts_with(critical_preffixes)) |> sum(na.rm = TRUE)
  ) |>
  filter(n_crit > 0) |> # Select the ones with at least one chronic condition
  arrange(desc(n_crit)) |>
  filter(if_any(starts_with(depression_preffix)))
```

Elijo los primeros resultados (mayor nº de condiciones crónicas críticas),
uno de cada sexo, y normal/proxy:

```{r choose-candidates}
candidates |>
  group_by(q0011_s2, q1009_sex) |>
  slice(1) |>
  select(q0011_s2, q1009_sex, ID_ECS)
```


