---
title: |
  Corrección de variables de tiempo ('timestamp' y 'duración') en la
  base de datos de Cohorte 2011 ola 2
output: github_document
params:
  test: yes
editor_options: 
  chunk_output_type: console
---

```{r setup, include=FALSE}
if (!require(pacman)) install.packages("pacman")
library(pacman)

p_load(
  knitr,
  ecs.data,
  tidyverse,
  lubridate,
  readr,
  haven,
  glue,
  rlang,
  magrittr
)

opts_chunk$set(echo = TRUE, results = 'asis')
```

```{r functions, include=FALSE}
print_date <- stamp(
  "01/01/1960",
  orders = "dmy",
  locale = "Spanish_Spain.1252"
)
```

```{r constants}
# Execution configuration: ----
IS_TEST <- params$test

# Data values and variables objects: ----

STATA_VERSION <- 13L

## Date and time objects:

SEC_24H          <- 60L * 60L * 24L
DEFAULT_DATE     <- dmy("01-01-1960")
default_date_out <- print_date(DEFAULT_DATE)

DATE_CHANGE <- today()

# File system objects: ----

## Current file structure:

### Folders:

DB_ROOT_DIR     <- read_ecs_folder("DB")
C2011W2_SUBDIR  <- "Ola_2"
HISTORY_SUBDIR  <- "history"
C2011W2_DIR     <- file.path(DB_ROOT_DIR, C2011W2_SUBDIR)
HISTORY_DIR     <- file.path(C2011W2_DIR, HISTORY_SUBDIR)
C2011W2_NEW_DIR <- if (IS_TEST) "." else C2011W2_DIR

### Files:

C2011W2_FILENAME      <- "20150916 Database COURAGE wave 1.dta"
C2011W2_BAK_FILENAME  <- "snapshot_{DATE_CHANGE}.dta" |> glue()
C2011W2_NEW_FILENAME  <- "rawdata_c2011w2.dta"
C2011W2_SPSS_FILENAME <- "DATABASE COURAGE Wave_1_16_09_2015 (1).sav"

### File paths:

C2011W2_FILEPATH      <- file.path(C2011W2_DIR,     C2011W2_FILENAME)
C2011W2_BAK_FILEPATH  <- file.path(HISTORY_DIR,     C2011W2_BAK_FILENAME)
C2011W2_NEW_FILEPATH  <- file.path(C2011W2_NEW_DIR, C2011W2_NEW_FILENAME)
C2011W2_SPSS_FILEPATH <- file.path(C2011W2_DIR,     C2011W2_SPSS_FILENAME)
```

# Resumen

La base de datos (BDD) de Edad con Salud de Cohorte 2011, Ola 2,
se ha pasado automáticamente a formato Stata utilizando R.
Esta BDD contiene errores en las variables de hora y tiempo.
Se debe a que Stata no tiene un formato de hora como tal,
por lo que se almacenan como variables de fecha, con una "fecha por defecto"
(`r default_date_out`),
por lo que se han almacenado como valores numéricos (punto flotante)
en su lugar.
Este script actualiza esos valores para convertirlos en el formato de "fecha"
que aparece en el resto de BBDD.

Además, este archivo de BDD está en formato Stata 14/15,
por lo que se necesita convertirlo a Stata 13,
de acuerdo a la convención adoptada para el proyecto Edad con Salud.

## Nota aclaratoria

Este documento es una adaptación del
[correspondiente de Cohorte 2019 Ola 1](../reestructuration_C2019_W1/Fix_time_vars_C2019_W1.Rmd)

# Descripción de la situación actual

La BDD de cohorte 2019, ola 2
contiene errores en las variables de hora y tiempo.
Estos errores han sido identificados por Blanca, y parecen deberse a que
esas variables contienen valores numéricos en lugar de valores de
marca temporal y/o duración.

Las variables afectadas que se han identificado son:

```{r affected-vars}
PERIOD_VARS <- c(
  "q7013_time", "q7014_time",
  "q7026", "q7027", "q7066", "q7067", "q7111", "q7112"
) |>
  paste0("_s1")

TIMESTAMP_VARS <- quo(matches("time_"))

ALL_TIME_VARS <- quos(all_of(PERIOD_VARS), !!TIMESTAMP_VARS)
```

# Cambios a realizar

## Lectura de datos

En primer lugar se lee el archivo de datos y
se seleccionan las variables afectadas:

```{r read-db-file}
dataset_c2011w2 <- C2011W2_FILEPATH |> read_dta()

timevars_stata <- dataset_c2011w2 |> select(!!!ALL_TIME_VARS)
```

See leen también las variables del archivo en versión SPSS para poder
hacer comprobaciones.

```{r read-spss-file}
timevars_spss <- C2011W2_SPSS_FILEPATH |>
  read_spss()                          |>
  select(!!!ALL_TIME_VARS)
```

## Comprobación de datos

Sabemos por el procesado del archivo de datos de Cohorte 2019 Ola 1 que
hay que hacer comprobaciones especiales para las variables que representan
más de 24 horas (`r SEC_24H` expresado en segundos),
por lo que comprobamos si existe algún valor que cumple esa condición:

```{r explore-values-time-vars}
timevars_stata               |>
  pivot_longer(everything()) |>
  filter(value >= SEC_24H)
```

No parece haber ninguno en el dataset por lo que
no hay mayor preocupación al respecto.

## Backup del archivo

En primer lugar hacemos una copia de respaldo del archivo de BDD actual
al histórico.

```{r backup-dataset, eval=!IS_TEST}
dataset_c2011w2 |> write_dta(C2011W2_BAK_FILEPATH, version = STATA_VERSION)
```

## Comprobación de variables

Comprobamos primero si los valores coinciden con los del archivo de SPSS.

```{r check-coincidence}
update_timevars <- timevars_stata |> pivot_longer(
  cols      = everything(),
  names_to  = "name_stata",
  values_to = "values_stata"
)

# In SPSS the origin is "01/01/1970" instead of 1960, so it's better to compare
#   them in numeric format.
timevars_eq <- timevars_spss               |>
  mutate(across(everything(), as.numeric)) |>
  pivot_longer(
    cols      = everything(),
    names_to  = "name_spss",
    values_to = "values_spss"
  )                                        |>
  bind_cols(update_timevars)               |>
  mutate(
    eq     = values_spss == values_stata,
    na_eq  = is.na(values_spss) == is.na(values_stata),
    all_eq = eq | na_eq
  )

timevars_eq |> count(all_eq)
```

Los valores no perdidos coinciden, y también coincide que hay perdidos en los
mismos casos.
Por lo tanto se verifica que los valores son equivalentes.

## Actualización de variables

Usando la "fecha por defecto" como origen, se convierten al tipo de dato
utilizado por Stata (POSIX-long time).
También es necesario utilizar "coordenadas universales de tiempo" para evitar
que la configuración local del ordenador convierta las horas en función de la
zona horaria configurada.
Se utiliza para ello la zona horaria estándar o "GMT".

```{r update-values}
timevar_labels <- dataset_c2011w2 |>
  map(attr, "label")              |>
  extract(colnames(timevars_stata))

dataset_updated <- dataset_c2011w2 |>
  mutate(
    across(c(!!!ALL_TIME_VARS), as.double),
    across(c(!!!ALL_TIME_VARS), as.POSIXlt, origin = DEFAULT_DATE, tz = "GMT")
  )                                |>
  imap_dfc(
    ~{
      attr(.x, "label") <- timevar_labels[[.y]]
      .x
    }
  )
```

## Escritura del nuevo archivo de datos

```{r write-updated-dataset}
dataset_updated |> write_dta(C2011W2_NEW_FILEPATH, version = STATA_VERSION)
```
