---
title: Plan de reestructuración de las bases de datos de la cohorte 2019 de Edad con Salud
output:
  md_document:
    variant: gfm
editor_options:
  chunk_output_type: console
---

```{r setup, include=FALSE}
if (!require(pacman)) install.packages("pacman")
library(pacman)

p_load(knitr, ecs.data, tidyverse, lubridate, readr, haven, glue, rlang, pander)

opts_chunk$set(echo = FALSE, results = 'asis')

options(rmarkdown.df_print = FALSE)
```

```{r functions, include=FALSE}
print_date <- stamp(
  "1 de enero de 1999",
  orders = "dmy",
  locale = "Spanish_Spain.1252"
)
```

```{r constants, include=FALSE}
# Date objects: ----

LOCKDOWN_DATE    <- dmy("14-03-2020")
EXAMPLE_MIG_DATE <- dmy("15-11-2021")
MIG_DATE         <- dmy("13-12-2021")

ld_date_printed     <- print_date(LOCKDOWN_DATE)
mig_date_printed    <- print_date(MIG_DATE)


# Data objects (variables and values): ----

INVALID_CASE_ID <- "6900702"

INTERVIEW_DATE_VAR <- "q0006_date"
int_date_var_sym   <- sym(INTERVIEW_DATE_VAR)


# File system objects: ----

## File structure:

DB_ROOT_DIR     <- read_ecs_folder("DB")
C2019W1_SUBDIR  <- "Ola_3/Cohorte_2019"
C2019W1_DIR     <- file.path(DB_ROOT_DIR, C2019W1_SUBDIR)

HISTORY_SUBDIR     <- "history"
HISTORY_DB_DIR_OUT <- file.path(C2019W1_DIR, HISTORY_SUBDIR)


## DB files:

MASTER_DB_FILENAME   <- "rawdata_c2019w1.dta"
COMPLETE_DB_FILEPATH <- file.path(C2019W1_DIR, MASTER_DB_FILENAME)

PRECOVID_DB_FILENAME <- glue("snapshot_{MIG_DATE}_prelockdown.dta")
PRECOVID_DB_FILEPATH <- file.path(HISTORY_DB_DIR_OUT, PRECOVID_DB_FILENAME)
```


# Resumen

La situación anterior de los datos de la cohorte 2019 (muestra de refresco)
implicaba la muestra completa de participantes, por un lado, y la llamada
"submuestra preconfinamiento" por otro,
para los datos de la Ola 1 o *línea base*.
El `r mig_date_printed` se hizo una reestructuración del almacenamiento,
dejando solamente la BDD de la muestra completa,
junto con la información necesaria para identificar los casos pertenecientes
a la submuestra preconfinamiento.
La base de datos de la submuestra preconfinamiento, por su parte,
se almacenó como versión histórica para evitar interferencias con
la versión actual de la BDD completa.

En esta página se contemplas la documentación de los cambios en las BDD y sus
rutas de almacenamiento y las nuevas variables.

El plan completo de migración llevado a cabo el `r mig_date_printed`
se puede consultar en
https://raw.githubusercontent.com/CCOMS-UAM/Edad_con_Salud/main/doc/notebooks/Plan_reestructuracion_BBDD_cohorte_2019.html?token=AB62S5AI5ZUT3CERPC5KMSTBW4742
(Se necesita cuenta en Github para acceder).


# Descripción de la situación anterior

Los datos de Edad con Salud hacen referencia a dos cohortes distintas,
la cohorte inicial, llamada "Cohorte 2011", y la cohorte o muestra de refresco,
llamada "Cohorte 2019".
El trabajo de campo de esta segunda cohorte comenzó en 2019.
El `r ld_date_printed`, la situación de excepción producida por la pandemia
por COVID-19 impuso restricciones a la movilidad y confinamiento
domiciliario en todo el territorio español.
A causa de ello el trabajo de campo tuvo que posponerse indefinidamente,
dando lugar a que los datos de la muestra  que conforma la Cohorte 2019
no se completasen.
Como resultado de esta situación, se creó una BDD parcial,
que se ha dado en llamar _submuestra preconfinamiento_.
Esta submuestra es la que se utilizó para contactar a los participantes
del llamado "Subestudio COVID", a los cuales se les hizo una entrevista
telefónica poco después de levantarse las restriccciones de confinamiento
estricto, e incluye los datos que se habían conformado hasta el momento y
fueron enviados por la empresa adjudicataria del trabajo de campo (IPSOS).

Meses después se reanudó el trabajo de campo, completándose las entrevistas y
recogida de datos de los participantes faltantes hasta completar
el tamaño muestral necesario.
Como resultado, se obtuvo una BDD
con el total de los casos que conforman la muestra de la Cohorte 2019.
Por otro lado, es importante también recalcar que, en esta muestra completa,
**hay casos de participantes que fueron entrevistados antes del 14 de marzo de 2020**
pero que NO se habían procesado y volcado en la BDD
de la submuestra preconfinamiento.
Estos casos **NO forman parte de la submuestra preconfinamiento**.

Por último, es necesario tener en cuenta que existe un caso
(identificador único `r INVALID_CASE_ID`)
que pertenecía a la submuestra preconfinamiento pero posteriormente
fue invalidado por IPSOS.
Por lo tanto,
**este caso NO formaría parte de la BDD de la muestra completa**.

Las BBDD correspondientes a estas dos muestras
se encontraban en las siguientes rutas del
almacenamiento en la nube de OneDrive (carpeta de bases de datos):

- Submuestra preconfinamiento:
  `Bases de datos maestras Edad con Salud/Ola_3/Cohorte_2019/Submuestra_1_preconfinamiento/Edad con Salud ola 3_cohorte 2019_base completa_Stata13.dta`  
  y  
  `Bases de datos maestras Edad con Salud/Ola_3/Cohorte_2019/Submuestra_1_preconfinamiento/Edad con Salud ola 3_cohorte 2019_base completa_Stata14.dta`

- Muestra completa:
  `Bases de datos maestras Edad con Salud/Ola_3/Cohorte_2019/Muestra completa/PES16028242_MN_Final20210602.dta`

(De la submuestra preconfinamiento existían dos vesiones
en dos formatos diferentes de Stata.)

El problema principal de esta estructura de datos era la redundancia de los
datos correspondientes a la submuestra preconfinamiento entre las
dos BBDD, dado que estos datos se encontraban también en la BDD
de la muestra completa casi al completo.
No obstante, el hecho de existir un caso con datos en la BDD
de submuestra preconfinamiento pero no en la muestra total
complicaba la situación;
fue necesario contemplar este hecho a la hora de hacer la reestructuración.


# Cambios a realizar

El 03 de noviembre de 2021 se aprobó
modificar esta estructura de archivos con el objeto de eliminar
la redundancia anteriormente mencionada.
No obstante, también se aprobó *priorizar* el
**NO generar confusión en el equipo investigador de cara a futuro**.

La complicación de que una de las BDD NO fuese un subconjunto de la otra
(es decir, ambas BBDD contenían algún caso que NO debería estar en la otra)
dificultaba la situación.
Para resolverla, se aprobó conservar un histórico de la BDD de la submuestra
preconfinamiento, con acceso restringido.


## Procesado de datos de la muestra completa

```{r load-dbs}
# Cargar ambas BDD:
complete_db <- read_dta(COMPLETE_DB_FILEPATH)
precovid_db <- read_dta(PRECOVID_DB_FILEPATH)
```


En primer lugar se identificaron los casos de la submuestra
preconfinamiento.
Para ello se ha creado una nueva variable indicando, para cada caso,
si pertenecía o no a la muestra completa
Es importante tener en cuenta que
**esta variable distingue los nuevos casos de la muestra completa de aquellos que se encontraban SÓLO en la BDD de la submuestra preconfinamiento**.

Se determinó además la existencia de riesgo de errores al confundir la semántica
de esta variable, pudiendo interpretrse que identifica a los participantes
a los que se entrevistó antes del confinamiento,
independientemente de si formaron parte o no de la BDD
de la *submuestra preconfinamiento*.
Para minimiazar en la medida de lo posible este riesgo se ha creado otra
variable que identifica los participantes que fueron entrevistados antes del
confinamiento.

```{r new-vars}
new_vars <- tibble(
  var   = c("subsample_pre", "interview_pre"),
  label = c(
    "Belongs to COVID-19 Pre-lockdown subsample",
    "Interview respect to COVID-19 lockdown"
  ),
  type  = "dichotomous",
  code  = list(c(No = 0, Yes = 1), c(Before = 1, After = 0))
)

subsample_pre_var <- new_vars |> slice(1)
sub_pre_var_sym   <- subsample_pre_var |> pull(var) |> sym()

interview_pre_var <- new_vars |> slice(2)
int_pre_var_sym   <- interview_pre_var |> pull(var) |> sym()
```


Las nuevas variables a creadas por tanto son:

```{r new-vars-table}
new_vars                                |>
  write_vars_table(style = "rmarkdown") |>
  as.character()                        |>
  cat()
```


Tras aplicar estos cambios,
el número de casos y el rango de fechas de entrevista
por cada combinación de las nuevas variables es:

```{r descriptives-new-vars, message=FALSE}
complete_db <- complete_db                               |>
  as_factor()                                            |>
  mutate(across(all_of(new_vars |> pull(var)), fct_rev)) |>
  group_by(!!!syms(new_vars |> pull(var)))

new_vars_freq <- complete_db |> count()
new_vars_date <- complete_db                          |>
  summarize(value = range(q0006_date))                |>
  mutate(date = c("init", "end"))                     |>
  pivot_wider(names_from = date, values_from = value) |>
  select(init, end, everything())

new_vars_freq                                          |>
  full_join(new_vars_date, by = new_vars |> pull(var)) |>
  pandoc.table(style = "rmarkdown")                    |>
  as.character()                                       |>
  cat()
```


Los cambios se guardaron en el archivo de BDD de la muestra completa,

- `Bases de datos maestras Edad con Salud/Ola_3/Cohorte_2019/Muestra completa/PES16028242_MN_Final20210602.dta`,

**en formato Stata 13**.

## Archivos de datos principales afectados

El archivo de la BDD de muestra completa en versión Stata 13

- `Bases de datos maestras Edad con Salud/Ola_3/Cohorte_2019/Muestra completa/PES16028242_MN_Final20210602.dta`

pasó a ser

- `Bases de datos maestras Edad con Salud/Ola_3/Cohorte_2019/Muestra completa/rawdata_c2019w1.dta`


El archivo de la submuestra preconfinamiento en versión Stata 13

- `Bases de datos maestras Edad con Salud/Ola_3/Cohorte_2019/Submuestra_1_preconfinamiento/Edad con Salud ola 3_cohorte 2019_base completa_Stata13.dta`

pasó a ser

- `Bases de datos maestras Edad con Salud/Ola_3/Cohorte_2019/Submuestra_1_preconfinamiento/snapshot_[MIG_DATE]_prelockdown.dta`

donde `[MIG_DATE]` es la fecha de migración en formato YYYY-mm-dd (2021-12-13);
la ruta del archivo por lo tanto es

- `Bases de datos maestras Edad con Salud/Ola_3/Cohorte_2019/Submuestra_1_preconfinamiento/snapshot_`r EXAMPLE_MIG_DATE`_prelockdown.dta`


## Cambios en rutas

La subcarpeta con los datos de muestra completa

- `Bases de datos maestras Edad con Salud/Ola_3/Cohorte_2019/Muestra completa`

junto con todos sus archivos y subcarpetas pasó a ser

- `Bases de datos maestras Edad con Salud/Ola_3/Cohorte_2019`


La subcarpeta con los datos de submuestra preconfinamiento

- `Bases de datos maestras Edad con Salud/Ola_3/Cohorte_2019/Submuestra_1_preconfinamiento`

junto con todos sus archivos y subcarpetas pasó a ser

- `Bases de datos maestras Edad con Salud/Ola_3/Cohorte_2019/history`


La subcarpeta con versiones históricas de las BBDD,

- `Bases de datos maestras Edad con Salud/Ola_3/Cohorte_2019/Antiguas`


junto con todos sus archivos y subcarpetas pasó a ser

- `Bases de datos maestras Edad con Salud/Ola_3/Cohorte_2019/history`

Es decir, en esta nueva ruta se han incluido todas las versiones históricas
de las BDD.


## Versiones duplicadas de archivos de datos

Se ha borrado el archivo de BDD de la submuestra preconfinamiento en version
Stata 14:

- `Bases de datos maestras Edad con Salud/Ola_3/Cohorte_2019/Submuestra_1_preconfinamiento/Edad con Salud ola 3_cohorte 2019_base completa_Stata14.dta`

(El motivo de este borrado es evitar la duplicidad de datos en varios formatos.)


El archivo de BDD de muestra completa en version SPSS:

- `Bases de datos maestras Edad con Salud/Ola_3/Cohorte_2019/Muestra completa/PES16028242_MN_Final20210602.sav`

ha pasado a estar en la ruta

- `Bases de datos maestras Edad con Salud/Ola_3/Cohorte_2019/history/PES16028242_MN_Final20210602.sav`


## Dependencias

### Carpetas y archivos de datasets de variables outcome

La ruta

- `Documentacion Edad con Salud/Edad con salud - Ola 3/Outcomes/Cohorte 2019/Muestra completa/Outcome datasets`

y todas las subcarpetas y documentos contenidos en ella han pasado a estar en

- `Documentacion Edad con Salud/Edad con salud - Ola 3/Outcomes/Cohorte 2019/Outcome datasets`

La ruta

- `Documentacion Edad con Salud/Edad con salud - Ola 3/Outcomes/Cohorte 2019/Submuestra_1_preconfinamiento/Outcome datasets`

ha pasado a ser

- `Documentacion Edad con Salud/Edad con salud - Ola 3/Outcomes/Cohorte 2019/Outcome datasets/history`

Todos los archivos contenidos en esa carpeta se han movido a la nueva ruta.

Los archivos con los datasets de las variables outcome de muestra completa
se deben actualizar para incluir las dos nuevas variables.


### Carpetas y archivos de documentación de variables outcome

La ruta

- `Documentacion Edad con Salud/Edad con salud - Ola 3/Outcomes/Cohorte 2019/Muestra completa/Outcome descriptions`

y todas las subcarpetas y documentos contenidos en ella han pasado a estar en

- `Documentacion Edad con Salud/Edad con salud - Ola 3/Outcomes/Cohorte 2019/Outcome descriptions`

La ruta

- `Documentacion Edad con Salud/Edad con salud - Ola 3/Outcomes/Cohorte 2019/Submuestra_1_preconfinamiento/Outcome descriptions`

ha pasado a ser

- `Documentacion Edad con Salud/Edad con salud - Ola 3/Outcomes/Cohorte 2019/Outcome descriptions/history`

Todos los archivos contenidos en esa carpeta se han movido a la nueva ruta.


### Documentos Rmd para la generación de variables outcome

Todos los documentos Rmarkdown para la generación de outcomes de Cohorte 2019
Ola 1, muestra completa, necesitan modificar la ruta de lectura del archivo de
BDD raíz en el chunk `load-data`; hay que cambiar

`use "~/UAM/marta.miret@uam.es - Bases de datos maestras Edad con Salud/Ola_3/Cohorte_2019/Muestra completa/PES16028242_MN_Final20210602.dta"`

por

`use "~/UAM/marta.miret@uam.es - Bases de datos maestras Edad con Salud/Ola_3/Cohorte_2019/rawdata_c2019w1.dta"`

En el chunk `save-data` hay que cambiar el comando `keep` para incluir
las nuevas variables:

`keep ID_ECS q0007a_result proxy ``r new_vars |> pull(var) |> glue_collapse(sep = ' ')`` <variables generadas>`

En este mismo chunk, hay que cambiar el comando `save` para utilizar la nueva
ruta de almacenamiento de los datasets de las variables outcome,
así como asegurar que se guarda en versión Stata 13:

`saveold "~/UAM/marta.miret@uam.es - Documentacion Edad con Salud/Edad con salud - Ola 3/Outcomes/Cohorte 2019/Outcome datasets/<nombre_archivo>.dta", replace version(13)`


### Plantilla Rmd para la generación de variables outcome {#rmd-template}

En la plantilla del paquete `ecs.data` la línea 143

`* use "~/UAM/marta.miret@uam.es - Bases de datos maestras Edad con Salud/Ola_3/Cohorte_2019/Muestra completa/PES16028242_MN_Final20210602.dta"`

se ha cambiado por

`* use "~/UAM/marta.miret@uam.es - Bases de datos maestras Edad con Salud/Ola_3/Cohorte_2019/rawdata_c2019w1.dta"`

Las antiguas líneas 144 y 145 se han borrado.

La línea 199

`keep ID_ECS q0007a_result proxy <variable(s) generada(s)>`

se ha sustituido por

`keep ID_ECS q0007a_result proxy `r new_vars |> pull(var) |> glue_collapse(sep = ' ')` <variable(s) generada(s)>`

La línea 216

`* save "~/UAM/marta.miret@uam.es - Documentacion Edad con Salud/Edad con salud - Ola 3/Outcomes/Cohorte 2019/Submuestra_1_preconfinamiento/Outcome datasets/Outcome_<variable>_<qualifier>.dta", replace`

se ha borrado, y la línea 217

`* save "~/UAM/marta.miret@uam.es - Documentacion Edad con Salud/Edad con salud - Ola 3/Outcomes/Cohorte 2019/Muestra completa/Outcome datasets/Outcome_<variable>_<qualifier>.dta", replace`

se ha sustituido por

`* saveold "~/UAM/marta.miret@uam.es - Documentacion Edad con Salud/Edad con salud - Ola 3/Outcomes/Cohorte 2019/Outcome datasets/Outcome_<variable>_<qualifier>.dta", replace version(13)`


## Cambios en credenciales de OneDrive

Se ha revocado completamente el acceso (tanto de lectura como de escritura)
para todos los perfiles a las siguientes subcarpetas en OneDrive:

- `Bases de datos maestras Edad con Salud/Ola_3/Cohorte_2019/history`

- `Documentacion Edad con Salud/Edad con salud - Ola 3/Outcomes/Cohorte 2019/Outcome datasets/history`

- `Documentacion Edad con Salud/Edad con salud - Ola 3/Outcomes/Cohorte 2019/Outcome descriptions/history`

Solamente se ha concedido acceso
(dejando las credenciales por defecto heredados de las carpetas raíz)
a los siguientes perfiles:

- Propietarios de las carpetas (marta.miret@uam.es, elvira.lara@uam.es, beatriz.olaya@pssjd.org)

- Responsables designados de mantenimiento de datos (daniel.morillo@inv.uam.es, jesus.sierralaya@inv.uam.es, j.domenech@pssjd.org)
