---
title: Plan de reestructuración de las bases de datos de la cohorte 2019 de Edad con Salud
output:
  html_notebook:
    toc: yes
    toc_float: yes
    toc_depth: 4
  word_document:
    toc: yes
    toc_depth: '4'
    df_print: kable
params:
  test: yes
editor_options: 
  chunk_output_type: console
---

```{r setup, include=FALSE}
if (!require(pacman)) install.packages("pacman")
library(pacman)

p_load(knitr, ecs.data, tidyverse, lubridate, haven, glue, rlang)

opts_chunk$set(echo = TRUE, results = 'asis')
```

```{r functions, include=FALSE}
print_date <- stamp("1 de enero de 1999", orders = "dmy")
print_time <- stamp("00:00", orders = "HM")
```

```{r constants, include=FALSE}
# Execution configuration: ----
IS_TEST <- params$test

# Date objects: ----

LOCKDOWN_DATE    <- dmy("14-03-2020")
EXAMPLE_MIG_DATE <- dmy("15-11-2021")
MIG_DATE         <- EXAMPLE_MIG_DATE # TODO: Decide migration date
MIG_TIME         <- hm("18:00")      # TODO: Decide migration time

ld_date_printed     <- print_date(LOCKDOWN_DATE)
ex_mig_date_printed <- print_date(EXAMPLE_MIG_DATE)
mig_date_printed    <- print_date(MIG_DATE)
mig_time_printed    <- MIG_TIME |> as_datetime() |> print_time()


# Data objects (variables and values): ----

INVALID_CASE_ID <- "6900702"

INTERVIEW_DATE_VAR <- "q0006_date"
int_date_var_sym <- sym(INTERVIEW_DATE_VAR)


# Verbatim objects: ----
CREATE_FOLDER_ERROR <- "Error al crear la carpeta"
MOVE_FOLDER_ERROR   <- "Error al cambiar la ruta"
BY_                 <- "por"
CODE_DELIM          <- '`'# File system objects:

ALL_FILES <- '.'

# File system objects: ----

## Migration structure base directories:
ONEDRIVE_DIR   <- file.path("~/../OneDrive - UAM") |>
  normalizePath(winslash = '/', mustWork = TRUE)
BACKUP_DIR     <- file.path(ONEDRIVE_DIR, "Migration_BACKUP")
DB_BACKUP_DIR  <- file.path(BACKUP_DIR, "db_dir_backup")
DOC_BACKUP_DIR <- file.path(BACKUP_DIR, "doc_dir_backup")

## Current file structure:

### Current subfolder structure:
COMPLETE_SAMPLE_SUBDIR    <- "Muestra completa"
PRECOVID_SUBSAMPLE_SUBDIR <- "Submuestra_1_preconfinamiento"
HISTORY_OLD_SUBDIR        <- "Antiguas"
DATASETS_SUBDIR           <- "Outcome datasets"
DESCDOCS_SUBDIR           <- "Outcome descriptions"

### DB files:

DB_ROOT_DIR     <- read_ecs_folder("DB")
C2019W1_SUBDIR  <- "Ola_3/Cohorte_2019"
C2019W1_DIR     <- file.path(DB_ROOT_DIR, C2019W1_SUBDIR)
COMPLETE_DB_DIR <- file.path(C2019W1_DIR, COMPLETE_SAMPLE_SUBDIR)
PRECOVID_DB_DIR <- file.path(C2019W1_DIR, PRECOVID_SUBSAMPLE_SUBDIR)

# (Versions to keep)
COMPLETE_DB_FILENAME <- "PES16028242_MN_Final20210602.dta"
PRECOVID_DB_FILENAME <-
  "Edad con Salud ola 3_cohorte 2019_base completa_Stata13.dta"

# (Old versions to delete or archive)
COMPLETE_DB_FILENAME_OLD <- "PES16028242_MN_Final20210602.sav"
PRECOVID_DB_FILENAME_OLD <-
  "Edad con Salud ola 3_cohorte 2019_base completa_Stata14.dta"

COMPLETE_DB_FILE <- file.path(COMPLETE_DB_DIR, COMPLETE_DB_FILENAME)
PRECOVID_DB_FILE <- file.path(PRECOVID_DB_DIR, PRECOVID_DB_FILENAME)


### Documentation:

DOC_ROOT_DIR    <- read_ecs_folder("DOC")
OUTCOMES_SUBDIR <- "Edad con salud - Ola 3/Outcomes/Cohorte 2019"
OUTCOMES_DIR    <- file.path(DOC_ROOT_DIR, OUTCOMES_SUBDIR)

COMPLETE_DATASETS_SUBDIR <- file.path(COMPLETE_SAMPLE_SUBDIR, DATASETS_SUBDIR)
COMPLETE_DESCDOCS_SUBDIR <- file.path(COMPLETE_SAMPLE_SUBDIR, DESCDOCS_SUBDIR)
PRECOVID_DATASETS_SUBDIR <- file.path(
  PRECOVID_SUBSAMPLE_SUBDIR,
  DATASETS_SUBDIR
)
PRECOVID_DESCDOCS_SUBDIR <- file.path(
  PRECOVID_SUBSAMPLE_SUBDIR,
  DESCDOCS_SUBDIR
)


## New file structure:

### New subfolder structure:
HISTORY_SUBDIR <- "history"

### DB files:

# (If executing in testing mode, perform the changes in the backup files)
DB_MIGR_DIR  <- if (IS_TEST) DB_BACKUP_DIR   else C2019W1_DIR

COMPLETE_DB_DIR_OUT  <- file.path(DB_MIGR_DIR, COMPLETE_SAMPLE_SUBDIR)
COMPLETE_DB_FILE_OUT <- file.path(COMPLETE_DB_DIR_OUT, COMPLETE_DB_FILENAME)
COMPLETE_DB_FILE_OLD <- file.path(DB_MIGR_DIR, COMPLETE_DB_FILENAME_OLD)

PRECOVID_DB_DIR_OUT      <- file.path(DB_MIGR_DIR, PRECOVID_SUBSAMPLE_SUBDIR)
PRECOVID_DB_FILE_OUT     <- file.path(PRECOVID_DB_DIR_OUT, PRECOVID_DB_FILENAME)
PRECOVID_DB_FILENAME_NEW <- glue("snapshot_{MIG_DATE}_prelockdown.dta")
PRECOVID_DB_FILE_NEW     <- file.path(
  PRECOVID_DB_DIR_OUT,
  PRECOVID_DB_FILENAME_NEW
)

MASTER_DB_FILENAME_NEW <- "rawdata_c2019w1.dta"
COMPLETE_DB_FILE_NEW   <- file.path(COMPLETE_DB_DIR_OUT, MASTER_DB_FILENAME_NEW)

HISTORY_OLD_DIR    <- file.path(DB_MIGR_DIR, HISTORY_OLD_SUBDIR)
HISTORY_DB_DIR_OUT <- file.path(DB_MIGR_DIR, HISTORY_SUBDIR)

COMPLETE_DB_FILE_BAK <- file.path(HISTORY_DB_DIR_OUT, COMPLETE_DB_FILENAME_OLD)

PRECOVID_DB_FILE_OLD <- file.path(HISTORY_DB_DIR_OUT, PRECOVID_DB_FILENAME_OLD)


### Documentation files:

# (If executing in testing mode, perform the changes in the backup files)
DOC_DIR_BASE <- if (IS_TEST) DOC_BACKUP_DIR  else OUTCOMES_DIR

COMPLETE_SAMPLE_DOC_DIR    <- file.path(DOC_DIR_BASE, COMPLETE_SAMPLE_SUBDIR)
PRECOVID_SUBSAMPLE_DOC_DIR <- file.path(DOC_DIR_BASE, PRECOVID_SUBSAMPLE_SUBDIR)

COMPLETE_DATASETS_DIR <- file.path(DOC_DIR_BASE, COMPLETE_DATASETS_SUBDIR)
COMPLETE_DESCDOCS_DIR <- file.path(DOC_DIR_BASE, COMPLETE_DESCDOCS_SUBDIR)
PRECOVID_DATASETS_DIR <- file.path(DOC_DIR_BASE, PRECOVID_DATASETS_SUBDIR)
PRECOVID_DESCDOCS_DIR <- file.path(DOC_DIR_BASE, PRECOVID_DESCDOCS_SUBDIR)

DATASETS_DIR_OUT         <- file.path(DOC_DIR_BASE, DATASETS_SUBDIR)
DESCDOCS_DIR_OUT         <- file.path(DOC_DIR_BASE, DESCDOCS_SUBDIR)
DATASETS_DIR_OUT_HISTORY <- file.path(DATASETS_DIR_OUT, HISTORY_SUBDIR)
DESCDOCS_DIR_OUT_HISTORY <- file.path(DESCDOCS_DIR_OUT, HISTORY_SUBDIR)
```


# Resumen

La situación actual de los datos de la cohorte 2019 (muestra de refresco)
implica la muestra completa de participantes, por un lado, y la llamada
"submuestra preconfinamiento" por otro,
para los datos de la Ola 1 o *línea base*.
Se propone un plan para reestructurar el almacenamiento,
dejando solamente la BDD de la muestra completa,
junto con la información necesaria para identificar los casos pertenecientes
a la submuestra preconfinamiento.
La base de datos de la submuestra preconfinamiento, por su parte,
queda almacenada como versión histórica para evitar interferencias con
la versión actual de la BDD completa.

Se contemplan la documentación de los cambios en las BDD y sus
rutas de almacenamiento, las nuevas variables,
y un plan de migración a la nueva estructura de datos.


# Descripción de la situación actual

Los datos de Edad con Salud hacen referencia a dos cohortes distintas,
la cohorte inicial, llamada "Cohorte 2011", y la cohorte o muestra de refresco,
llamada "Cohorte 2019".
El trabajo de campo de esta segunda cohorte comenzó en 2019.
El `r ld_date_printed`, la situación de excepción producida por la pandemia
por COVID-19 impuso restricciones a la movilidad y confinamiento
domiciliario en todo el territorio español.
A causa de ello el trabajo de campo tuvo que posponerse indefinidamente,
dando lugar a que los datos de la muestra  que conforma la Cohorte 2019
no se completasen.
Como resultado de esta situación, se creó una BDD parcial,
que se ha dado en llamar _submuestra preconfinamiento_.
Esta submuestra es la que se utilizó para contactar a los participantes
del llamado "Subestudio COVID", a los cuales se les hizo una entrevista
telefónica poco después de levantarse las restriccciones de confinamiento
estricto, e incluye los datos que se habían conformado hasta el momento y
fueron enviados por la empresa adjudicataria del trabajo de campo (IPSOS).

Meses después se reanudó el trabajo de campo, completándose las entrevistas y
recogida de datos de los participantes faltantes hasta completar
el tamaño muestral necesario.
Como resultado, se obtuvo una BDD
con el total de los casos que conforman la muestra de la Cohorte 2019.
Por otro lado, es importante también recalcar que, en esta muestra completa,
**hay casos de participantes que fueron entrevistados antes del 14 de marzo de 2020**
pero que NO se habían procesado y volcado en la BDD
de la submuestra preconfinamiento.
Estos casos **NO forman parte de la submuestra preconfinamiento**.

Por último, es necesario tener en cuenta que existe un caso
(identificador único `r INVALID_CASE_ID`)
que pertenecía a la submuestra preconfinamiento pero posteriormente
fue invalidado por IPSOS.
Por lo tanto,
**este caso NO formaría parte de la BDD de la muestra completa**.

Las BBDD correspondientes a estas dos muestras
actualmente se encuentran en las siguientes rutas del
almacenamiento en la nube de OneDrive (carpeta de bases de datos):

- Submuestra preconfinamiento:
  `Bases de datos maestras Edad con Salud/Ola_3/Cohorte_2019/Submuestra_1_preconfinamiento/Edad con Salud ola 3_cohorte 2019_base completa_Stata13.dta`  
  y  
  `Bases de datos maestras Edad con Salud/Ola_3/Cohorte_2019/Submuestra_1_preconfinamiento/Edad con Salud ola 3_cohorte 2019_base completa_Stata14.dta`

- Muestra completa:
  `Bases de datos maestras Edad con Salud/Ola_3/Cohorte_2019/Muestra completa/PES16028242_MN_Final20210602.dta`

(De la submuestra preconfinamiento existen dos vesiones, como se puede ver,
en dos formatos diferentes de Stata.)

El problema principal de esta estructura de datos es la redundancia de los
datos correspondientes a la submuestra preconfinamiento entre las
dos BBDD, dado que estos datos se encuentran también en la BDD
de la muestra completa casi al completo.
No obstante, la situación se complica por el hecho de existir un caso con datos
en la BDD de submuestra preconfinamiento pero no en la muestra total;
es necesario contemplar este hecho a la hora de hacer la reestructuración.


# Cambios a realizar

El 03/11/2021 se aprueba
modificar esta estructura de archivos con el objeto de eliminar
la redundancia anteriormente mencionada.
No obstante, es importante considerar que *se debe priorizar* el
**NO generar confusión en el equipo investigador de cara a futuro**.

La complicación de que una de las BDD NO sea un subconjunto de la otra
(es decir, ambas BBDD contienen algún caso que NO debería estar en la otra)
dificulta la situación.
Para resolverla, se propone conservar un histórico de la BDD de la submuestra
preconfinamiento, con acceso restringido.


## Procesado de datos de la muestra completa

```{r load-dbs}
# Cargar ambas BDD:
complete_db <- read_dta(COMPLETE_DB_FILE)
precovid_db <- read_dta(PRECOVID_DB_FILE)
```


En primer lugar se necesita identificar los casos de la submuestra
preconfinamiento.
Para ello se necesita crear una nueva variable que indique, para cada caso,
si pertenece o no a la muestra completa
Es importante tener en cuenta que
**esta variable distingue los nuevos casos de la muestra completa de aquellos que se encontraban SÓLO en la BDD de la submuestra preconfinamiento**.

Se determina además la existencia de riesgo de errores al confundir la semántica
de esta variable, interpretándose que identifica a los participantes a los que
se entrevistó antes del confinamiento, independientemente de si formaron parte
o no de la BDD de la *submuestra preconfinamiento*.
Para minimiazar en la medida de lo posible este riesgo se propone crear otra
variable que identifique los participantes que fueron entrevistados antes del
confinamiento.

```{r new-vars}
new_vars <- tibble(
  var   = c("subsample_pre", "interview_pre"),
  label = c(
    "Belongs to COVID-19 Pre-lockdown subsample",
    "Interview respect to COVID-19 lockdown"
  ),
  type  = "dichotomous",
  code  = list(c(No = 0, Yes = 1), c(Before = 1, After = 0))
)

subsample_pre_var <- new_vars |> slice(1)
sub_pre_var_sym <- subsample_pre_var |> pull(var) |> sym()

interview_pre_var <- new_vars |> slice(2)
int_pre_var_sym <- interview_pre_var |> pull(var) |> sym()
```


Las nuevas variables a crear por tanto son:

```{r new-vars-table}
new_vars |> write_vars_table()
```


Se utilizan los identificadores únicos de la BDD de la submuestra
preconfinamiento para distinguir los casos
que pertenecen o no a dicha submuestra y crear la variable
``r as_name(sub_pre_var_sym)``.
A continuación, se crea la variable ``r as_name(int_pre_var_sym)``,
comparando la fecha de cada entrevista (variable ``r INTERVIEW_DATE_VAR``).

```{r create-subsample-var}
precovid_db <- precovid_db |> mutate(
  !!sub_pre_var_sym := 1 |> labelled(
    labels = subsample_pre_var |> pull(code) |> unlist(),
    label  = subsample_pre_var |> pull(label)
  )
)

precovid_db_cases <- precovid_db |> select(ID_ECS, !!sub_pre_var_sym)

complete_db <- complete_db |>
  left_join(precovid_db_cases, by = "ID_ECS") |>
  mutate(!!sub_pre_var_sym := (!!sub_pre_var_sym) |> replace_na(0))
```

```{r create-interview-date-var}
complete_db <- complete_db |> mutate(
  !!int_pre_var_sym := (ymd(!!int_date_var_sym) <= LOCKDOWN_DATE) |>
    as.double() |>
    labelled(
      labels = interview_pre_var |> pull(code) |> unlist(),
      label  = interview_pre_var |> pull(label)
    )
)
```


Tras aplicador estos cambios,
el número de casos y el rango de fechas de entrevista
por cada combinación de las nuevas variables es:

```{r descriptives-new-vars, message=FALSE}
complete_db <- complete_db |>
  as_factor() |>
  mutate(across(all_of(new_vars |> pull(var)), fct_rev)) |>
  group_by(!!!syms(new_vars |> pull(var)))

new_vars_freq <- complete_db |> count()
new_vars_date <- complete_db |>
  summarize(value = range(q0006_date)) |>
  mutate(date = c("init", "end")) |>
  pivot_wider(names_from = date, values_from = value) |>
  select(init, end, everything())

new_vars_freq |> full_join(new_vars_date, by = new_vars |> pull(var))
```

Los cambios se guardan en el archivo de BDD de la muestra completa,

- `Bases de datos maestras Edad con Salud/Ola_3/Cohorte_2019/Muestra completa/PES16028242_MN_Final20210602.dta`,

**en formato Stata 13**.

```{r update-db, eval=FALSE}
complete_db |> write_dta(path = COMPLETE_DB_FILE_OUT, version = 13)
```


## Archivos de datos principales afectados

El archivo de la BDD de muestra completa en versión Stata 13

- `Bases de datos maestras Edad con Salud/Ola_3/Cohorte_2019/Muestra completa/PES16028242_MN_Final20210602.dta`

pasa a ser

- `Bases de datos maestras Edad con Salud/Ola_3/Cohorte_2019/Muestra completa/rawdata_c2019w1.dta`


El archivo de la submuestra preconfinamiento en versión Stata 13

- `Bases de datos maestras Edad con Salud/Ola_3/Cohorte_2019/Submuestra_1_preconfinamiento/Edad con Salud ola 3_cohorte 2019_base completa_Stata13.dta`

pasa a ser

- `Bases de datos maestras Edad con Salud/Ola_3/Cohorte_2019/Submuestra_1_preconfinamiento/snapshot_[MIG_DATE]_prelockdown.dta`

donde `[MIG_DATE]` es la fecha de migración en formato YYYY-mm-dd;
por ejemplo, si la migración se lleva a cabo el `r ex_mig_date_printed`,
la ruta será

- `Bases de datos maestras Edad con Salud/Ola_3/Cohorte_2019/Submuestra_1_preconfinamiento/snapshot_`r EXAMPLE_MIG_DATE`_prelockdown.dta`


```{r update-db-files, eval=FALSE}
# Pre-COVID DB file:
result <- file.rename(PRECOVID_DB_FILE_OUT, PRECOVID_DB_FILE_NEW)
if (!result) {

  cat(
    MOVE_FOLDER_ERROR,
    CODE_DELIM, PRECOVID_DB_FILE_OUT, CODE_DELIM,
    BY_,
    CODE_DELIM, PRECOVID_DB_FILE_NEW, CODE_DELIM
  )
}

# Complete sample DB file:
result <- file.rename(COMPLETE_DB_FILE_OUT, COMPLETE_DB_FILE_NEW)
if (!result) {

  cat(
    MOVE_FOLDER_ERROR,
    CODE_DELIM, COMPLETE_DB_FILE_OUT, CODE_DELIM,
    BY_,
    CODE_DELIM, COMPLETE_DB_FILE_NEW, CODE_DELIM
  )
}
```


## Cambios en rutas

La subcarpeta con los datos de muestra completa

- `Bases de datos maestras Edad con Salud/Ola_3/Cohorte_2019/Muestra completa`

junto con todos sus archivos y subcarpetas pasa a ser

- `Bases de datos maestras Edad con Salud/Ola_3/Cohorte_2019`


La subcarpeta con los datos de submuestra preconfinamiento

- `Bases de datos maestras Edad con Salud/Ola_3/Cohorte_2019/Submuestra_1_preconfinamiento`

junto con todos sus archivos y subcarpetas pasa a ser

- `Bases de datos maestras Edad con Salud/Ola_3/Cohorte_2019/history`


La subcarpeta con versiones históricas de las BBDD,

- `Bases de datos maestras Edad con Salud/Ola_3/Cohorte_2019/Antiguas`


junto con todos sus archivos y subcarpetas pasa a ser

- `Bases de datos maestras Edad con Salud/Ola_3/Cohorte_2019/history`

Es decir, en esta nueva ruta se incluyen todas las versiones históricas de las
BDD.


```{r update-db-dirs, eval=FALSE}
# Complete sample DB files:
result <- file.copy(
  file.path(COMPLETE_DB_DIR_OUT, ALL_FILES),
  DB_MIGR_DIR,
  recursive = TRUE,
  copy.date = TRUE
)
unlink(COMPLETE_DB_DIR_OUT, recursive = TRUE)
if (!result) {
  
  cat(
    MOVE_FOLDER_ERROR,
    CODE_DELIM, COMPLETE_DB_DIR_OUT, CODE_DELIM,
    BY_,
    CODE_DELIM, DB_MIGR_DIR, CODE_DELIM
  )
}

# Pre-COVID subsample DB files:
result <- file.rename(PRECOVID_DB_DIR_OUT, HISTORY_DB_DIR_OUT)
if (!result) {
  
  cat(
    MOVE_FOLDER_ERROR,
    CODE_DELIM, PRECOVID_DB_DIR_OUT, CODE_DELIM,
    BY_,
    CODE_DELIM, HISTORY_DB_DIR_OUT, CODE_DELIM
  )
}

# History directory:
result <- file.copy(
  file.path(HISTORY_OLD_DIR, ALL_FILES),
  HISTORY_DB_DIR_OUT,
  recursive = TRUE,
  copy.date = TRUE
)
unlink(HISTORY_OLD_DIR, recursive = TRUE)
if (!result) {
  
  cat(
    MOVE_FOLDER_ERROR,
    CODE_DELIM, HISTORY_OLD_DIR, CODE_DELIM,
    BY_,
    CODE_DELIM, HISTORY_DB_DIR_OUT, CODE_DELIM
  )
}
```


## Versiones duplicadas de archivos de datos

Se borra el archivo de BDD de la submuestra preconfinamiento en version
Stata 14:

- `Bases de datos maestras Edad con Salud/Ola_3/Cohorte_2019/Submuestra_1_preconfinamiento/Edad con Salud ola 3_cohorte 2019_base completa_Stata14.dta`

(El motivo de este borrado es evitar la duplicidad de datos en varios formatos.)


El archivo de BDD de muestra completa en version SPSS:

- `Bases de datos maestras Edad con Salud/Ola_3/Cohorte_2019/Muestra completa/PES16028242_MN_Final20210602.sav`

pasa a estar en la ruta

- `Bases de datos maestras Edad con Salud/Ola_3/Cohorte_2019/history/PES16028242_MN_Final20210602.sav`

```{r process-duplicated-versions, eval=FALSE}
unlink(PRECOVID_DB_FILE_OLD) # Delete Stata 14 version

# Back-up to `history` SPSS versions
result <- file.rename(COMPLETE_DB_FILE_OLD, COMPLETE_DB_FILE_BAK)
if (!result) {
  
  cat(
    MOVE_FOLDER_ERROR,
    CODE_DELIM, COMPLETE_DB_FILE_OLD, CODE_DELIM,
    BY_,
    CODE_DELIM, COMPLETE_DB_FILE_BAK, CODE_DELIM
  )
}
```

## Dependencias

### Carpetas y archivos de datasets de variables outcome

La ruta

- `Documentacion Edad con Salud/Edad con salud - Ola 3/Outcomes/Cohorte 2019/Muestra completa/Outcome datasets`

y todas las subcarpetas y documentos contenidos en ella pasan a estar en

- `Documentacion Edad con Salud/Edad con salud - Ola 3/Outcomes/Cohorte 2019/Outcome datasets`

La ruta

- `Documentacion Edad con Salud/Edad con salud - Ola 3/Outcomes/Cohorte 2019/Submuestra_1_preconfinamiento/Outcome datasets`

pasa a ser

- `Documentacion Edad con Salud/Edad con salud - Ola 3/Outcomes/Cohorte 2019/Outcome datasets/history`

Todos los archivos contenidos en esa carpeta se mueven a la nueva ruta.

Los archivos con los datasets de las variables outcome de muestra completa
se deben actualizar para incluir las dos nuevas variables.

```{r update-outcome-vars, eval=FALSE}
# Complete sample DB files:
result <- file.rename(COMPLETE_DATASETS_DIR, DATASETS_DIR_OUT)
if (!result) {
  
  cat(
    MOVE_FOLDER_ERROR,
    CODE_DELIM, COMPLETE_DATASETS_DIR, CODE_DELIM,
    BY_,
    CODE_DELIM, DATASETS_DIR_OUT, CODE_DELIM
  )
}

# Pre-COVID subsample DB files:
result <- file.rename(PRECOVID_DATASETS_DIR, DATASETS_DIR_OUT_HISTORY)
if (!result) {
  
  cat(
    MOVE_FOLDER_ERROR,
    CODE_DELIM, PRECOVID_DATASETS_DIR, CODE_DELIM,
    BY_,
    CODE_DELIM, DATASETS_DIR_OUT_HISTORY, CODE_DELIM
  )
}
```


### Carpetas y archivos de documentación de variables outcome

La ruta

- `Documentacion Edad con Salud/Edad con salud - Ola 3/Outcomes/Cohorte 2019/Muestra completa/Outcome descriptions`

y todas las subcarpetas y documentos contenidos en ella pasan a estar en

- `Documentacion Edad con Salud/Edad con salud - Ola 3/Outcomes/Cohorte 2019/Outcome descriptions`

La ruta

- `Documentacion Edad con Salud/Edad con salud - Ola 3/Outcomes/Cohorte 2019/Submuestra_1_preconfinamiento/Outcome descriptions`

pasa a ser

- `Documentacion Edad con Salud/Edad con salud - Ola 3/Outcomes/Cohorte 2019/Outcome descriptions/history`

Todos los archivos contenidos en esa carpeta se mueven a la nueva ruta.


```{r update-outcome-descdocs, eval=FALSE}
# Complete sample DB files:
result <- file.rename(COMPLETE_DESCDOCS_DIR, DESCDOCS_DIR_OUT)
if (!result) {
  
  cat(
    MOVE_FOLDER_ERROR,
    CODE_DELIM, COMPLETE_DESCDOCS_DIR, CODE_DELIM,
    BY_,
    CODE_DELIM, DESCDOCS_DIR_OUT, CODE_DELIM
  )
}

# Pre-COVID subsample DB files:
result <- file.rename(PRECOVID_DESCDOCS_DIR, DESCDOCS_DIR_OUT_HISTORY)
if (!result) {
  
  cat(
    MOVE_FOLDER_ERROR,
    CODE_DELIM, PRECOVID_DESCDOCS_DIR, CODE_DELIM,
    BY_,
    CODE_DELIM, DESCDOCS_DIR_OUT_HISTORY, CODE_DELIM
  )
}
```


### Documentos Rmd para la generación de variables outcome

Todos los documentos Rmarkdown para la generación de outcomes de Cohorte 2019
Ola 1, muestra completa, necesitan modificar la ruta de lectura del archivo de
BDD raíz en el chunk `load-data`; hay que cambiar

`use "~/UAM/marta.miret@uam.es - Bases de datos maestras Edad con Salud/Ola_3/Cohorte_2019/Muestra completa/PES16028242_MN_Final20210602.dta"`

por

`use "~/UAM/marta.miret@uam.es - Bases de datos maestras Edad con Salud/Ola_3/Cohorte_2019/rawdata_c2019w1.dta"`

En el chunk `save-data` hay que cambiar el comando `keep` para incluir
las nuevas variables:

`keep ID_ECS q0007a_result proxy ``r new_vars |> pull(var) |> glue_collapse(sep = ' ')`` <variables generadas>`

En este mismo chunk, hay que cambiar el comando `save` para utilizar la nueva
ruta de almacenamiento de los datasets de las variables outcome,
así como asegurar que se guarda en versión Stata 13:

`saveold "~/UAM/marta.miret@uam.es - Documentacion Edad con Salud/Edad con salud - Ola 3/Outcomes/Cohorte 2019/Outcome datasets/<nombre_archivo>.dta", replace version(13)`


### Plantilla Rmd para la generación de variables outcome {#rmd-template}

En la plantilla del paquete `ecs.data` la línea 143

`* use "~/UAM/marta.miret@uam.es - Bases de datos maestras Edad con Salud/Ola_3/Cohorte_2019/Muestra completa/PES16028242_MN_Final20210602.dta"`

se cambia por

`* use "~/UAM/marta.miret@uam.es - Bases de datos maestras Edad con Salud/Ola_3/Cohorte_2019/rawdata_c2019w1.dta"`

Las líneas 144 y 145 se borran.

La línea 199

`keep ID_ECS q0007a_result proxy <variable(s) generada(s)>`

se sustituye por

`keep ID_ECS q0007a_result proxy `r new_vars |> pull(var) |> glue_collapse(sep = ' ')` <variable(s) generada(s)>`

La línea 216

`* save "~/UAM/marta.miret@uam.es - Documentacion Edad con Salud/Edad con salud - Ola 3/Outcomes/Cohorte 2019/Submuestra_1_preconfinamiento/Outcome datasets/Outcome_<variable>_<qualifier>.dta", replace`

se borra, y la línea 217

`* save "~/UAM/marta.miret@uam.es - Documentacion Edad con Salud/Edad con salud - Ola 3/Outcomes/Cohorte 2019/Muestra completa/Outcome datasets/Outcome_<variable>_<qualifier>.dta", replace`

se sustituye por

`* saveold "~/UAM/marta.miret@uam.es - Documentacion Edad con Salud/Edad con salud - Ola 3/Outcomes/Cohorte 2019/Outcome datasets/Outcome_<variable>_<qualifier>.dta", replace version(13)`


## Cambios en credenciales de OneDrive

Se revoca completamente el acceso (tanto de lectura como de escritura)
para todos los perfiles a las siguientes subcarpetas en OneDrive:

- `Bases de datos maestras Edad con Salud/Ola_3/Cohorte_2019/history`

- `Documentacion Edad con Salud/Edad con salud - Ola 3/Outcomes/Cohorte 2019/Outcome datasets/history`

- `Documentacion Edad con Salud/Edad con salud - Ola 3/Outcomes/Cohorte 2019/Outcome descriptions/history`

Solamente se concede acceso
(se dejan las credenciales por defecto heredados de las carpetas raíz)
a los siguientes perfiles:

- Propietarios de las carpetas (marta.miret@uam.es, elvira.lara@uam.es, beatriz.olaya@pssjd.org)

- Responsables designados de mantenimiento de datos (daniel.morillo@inv.uam.es, jesus.sierralaya@inv.uam.es, j.domenech@pssjd.org)


# Documentación de los cambios

Este documento especifica todos los cambios realizados.
La versión final de la sección "Cabmios a realizar" se debe integrar en la
[guía de investigadores de Edad con Salud](https://dauam.sharepoint.com/sites/EdadconSalud)
para dejar todas estas modificaciones documentadas.


# Plan de migración

## Actuaciones previas a la migración

### Notificación a usuarios del comienzo de la migración

Una vez se haya acordado la fecha y hora de migración se debe enviar el
siguiente correo electrónico a las direcciones de correo de las personas con
acceso a las carpetas compartidas de Edad con Salud:

    **Asunto:** Edad con Salud: Migración de datos de Cohorte 2019 Ola 1
    
    **Destinatarios:**  
    chiara.castelletti@uam.es, elvira.lara@uam.es, natalia.martinm@uam.es,
    joseluis.ayuso@uam.es, maria.cabello@uam.es, a.gabarrell@pssjd.org,
    beatriz.olaya@pssjd.org, mvictoria.moneta@pssjd.org, j.domenech@pssjd.org,
    i.gine@pssjd.org, jmharo@pssjd.org, blanca.dolzdelcastellar@uam.es,
    jesus.sierralaya@hotmail.com, marta.miret@uam.es, roberto.mediavilla@uam.es,
    af.delatorre@ucm.es

    **Contenido:**
    
    Como informamos el pasado 3/11, vamos a proceder a migrar las bases de datos
    y todos los archivos dependientes de Cohorte 2019, Ola 1.
    Podéis encontrar el plan de migración adjunto; este plan
    **se ejecutará el próximo `r mig_date_printed` a las `r mig_time_printed`;**
    desde ese momento,
    **el acceso de escritura a las carpetas de Edad con Salud estará revocado**
    **durante aproximadamente una hora**.
    Por favor, tendelo en cuenta para que no afecte a cualquier trabajo que
    estéis realizando con estos datos.
    
    Saludos,
    

### Cambios en permisos

Los siguientes cambios deben hacerse manualmente antes de ejecutar el proceso
de migración, en la fecha y hora acordadas.

Se registran manualmente todos los permisos de acceso en las dos carpetas de
Edad con Salud:

- `Bases de datos maestras Edad con Salud`

- `Documentacion Edad con Salud`

Después, los permisos de escritura de todos los usuarios en las dos
carpetas de Edad con Salud se cambian por permisos de lectura,
a excepción de los siguientes perfiles:

- Propietarios de las carpetas (marta.miret@uam.es, elvira.lara@uam.es y beatriz.olaya@pssjd.org)

- Responsable de migración (daniel.morillo@inv.uam.es)


## Copia de seguridad

Se copian en primer lugar las estructuras de archivos completas que se van a
modificar, con objeto de tener una copia de seguridad en caso de que
sea necesario revertir los cambios.

```{r reset-backup, include=FALSE}
# Delete migration backup files (if necessary) from previous tests
unlink(BACKUP_DIR, recursive = TRUE)
```

```{r create-backup}
# DB files:
dir.create(DB_BACKUP_DIR, recursive = TRUE, showWarnings = FALSE)
result <- file.copy(
  from      = file.path(C2019W1_DIR, ALL_FILES),
  to        = DB_BACKUP_DIR,
  recursive = TRUE,
  copy.date = TRUE
)
if (!result) cat(CREATE_FOLDER_ERROR, CODE_DELIM, DB_BACKUP_DIR, CODE_DELIM)

# Documentation files:
dir.create(DOC_BACKUP_DIR, recursive = TRUE, showWarnings = FALSE)
result <- file.copy(
  from      = file.path(OUTCOMES_DIR, ALL_FILES),
  to        = DOC_BACKUP_DIR,
  recursive = TRUE,
  copy.date = TRUE
)
if (!result) cat(CREATE_FOLDER_ERROR, CODE_DELIM, DOC_BACKUP_DIR, CODE_DELIM)
```


## Actualización de la BDD de muestra completa

Los cambios en la BDD de muestra completa se guardan
en el archivo correspondiente, **en formato Stata 13**:

- `Bases de datos maestras Edad con Salud/Ola_3/Cohorte_2019/Muestra completa/PES16028242_MN_Final20210602.dta`,

```{r update-db-run, ref.label="update-db"}
# TODO: Delete chunk content
complete_db |> write_dta(path = COMPLETE_DB_FILE_OUT, version = 13)
```


## Actualizaciones en archivos de datos principales

Se realizan los cambios necesarios en los archivos, tanto las actualizaciones
de nombres como la eliminación de archivos, donde proceda:

```{r update-db-files-run, ref.label="update-db-files"}
## TODO: Delete chunk content
# Pre-COVID DB files:
result <- file.rename(PRECOVID_DB_FILE_OUT, PRECOVID_DB_FILE_NEW)
if (!result) {

  cat(
    MOVE_FOLDER_ERROR,
    CODE_DELIM, PRECOVID_DB_FILE_OUT, CODE_DELIM,
    BY_,
    CODE_DELIM, PRECOVID_DB_FILE_NEW, CODE_DELIM
  )
}

# Complete sample DB files:
result <- file.rename(COMPLETE_DB_FILE_OUT, COMPLETE_DB_FILE_NEW)
if (!result) {

  cat(
    MOVE_FOLDER_ERROR,
    CODE_DELIM, COMPLETE_DB_FILE_OUT, CODE_DELIM,
    BY_,
    CODE_DELIM, COMPLETE_DB_FILE_NEW, CODE_DELIM
  )
}
```


## Actualización de rutas de archivo de bases de datos

A continuación se modifican las rutas de archivo en el almacenamiento
de las bases de datos

```{r update-db-dirs-run, ref.label="update-db-dirs"}
## TODO: Delete chunk content
# Complete sample DB files:
result <- file.copy(
  file.path(COMPLETE_DB_DIR_OUT, ALL_FILES),
  DB_MIGR_DIR,
  recursive = TRUE,
  copy.date = TRUE
)
unlink(COMPLETE_DB_DIR_OUT, recursive = TRUE)
if (!result) {
  
  cat(
    MOVE_FOLDER_ERROR,
    CODE_DELIM, COMPLETE_DB_DIR_OUT, CODE_DELIM,
    BY_,
    CODE_DELIM, DB_MIGR_DIR, CODE_DELIM
  )
}

# Pre-COVID subsample DB files:
result <- file.rename(PRECOVID_DB_DIR_OUT, HISTORY_DB_DIR_OUT)
if (!result) {
  
  cat(
    MOVE_FOLDER_ERROR,
    CODE_DELIM, PRECOVID_DB_DIR_OUT, CODE_DELIM,
    BY_,
    CODE_DELIM, HISTORY_DB_DIR_OUT, CODE_DELIM
  )
}

# History directory:
result <- file.copy(
  file.path(HISTORY_OLD_DIR, ALL_FILES),
  HISTORY_DB_DIR_OUT,
  recursive = TRUE,
  copy.date = TRUE
)
unlink(HISTORY_OLD_DIR, recursive = TRUE)
if (!result) {
  
  cat(
    MOVE_FOLDER_ERROR,
    CODE_DELIM, HISTORY_OLD_DIR, CODE_DELIM,
    BY_,
    CODE_DELIM, HISTORY_DB_DIR_OUT, CODE_DELIM
  )
}
```


## Actualización en versiones duplicadas de archivos de datos

Se cambian las rutas de archivo de las versiones históricas de las
bases de datos

```{r process-duplicated-versions-run, ref.label="process-duplicated-versions"}
# TODO: Delete chunk content
unlink(PRECOVID_DB_FILE_OLD) # Delete Stata 14 version

# Back-up to `history` SPSS versions
result <- file.rename(COMPLETE_DB_FILE_OLD, COMPLETE_DB_FILE_BAK)
if (!result) {
  
  cat(
    MOVE_FOLDER_ERROR,
    CODE_DELIM, COMPLETE_DB_FILE_OLD, CODE_DELIM,
    BY_,
    CODE_DELIM, COMPLETE_DB_FILE_BAK, CODE_DELIM
  )
}
```


## Actualización de rutas en dependencias

Se modifican las rutas de archivo en el almacenamiento de documentación de
Edad con Salud, actualizando tanto las rutas de los datasets de las variables
outcome como las de los documentos de descripción.

```{r update-outcome-vars-run, ref.label="update-outcome-vars"}
## TODO: Delete chunk content
# Complete sample DB files:
result <- file.rename(COMPLETE_DATASETS_DIR, DATASETS_DIR_OUT)
if (!result) {
  
  cat(
    MOVE_FOLDER_ERROR,
    CODE_DELIM, COMPLETE_DATASETS_DIR, CODE_DELIM,
    BY_,
    CODE_DELIM, DATASETS_DIR_OUT, CODE_DELIM
  )
}

# Pre-COVID subsample DB files:
result <- file.rename(PRECOVID_DATASETS_DIR, DATASETS_DIR_OUT_HISTORY)
if (!result) {
  
  cat(
    MOVE_FOLDER_ERROR,
    CODE_DELIM, PRECOVID_DATASETS_DIR, CODE_DELIM,
    BY_,
    CODE_DELIM, DATASETS_DIR_OUT_HISTORY, CODE_DELIM
  )
}
```

```{r update-outcome-descdocs-run, ref.label="update-outcome-descdocs"}
## TODO: Delete chunk content
# Complete sample DB files:
result <- file.rename(COMPLETE_DESCDOCS_DIR, DESCDOCS_DIR_OUT)
if (!result) {
  
  cat(
    MOVE_FOLDER_ERROR,
    CODE_DELIM, COMPLETE_DESCDOCS_DIR, CODE_DELIM,
    BY_,
    CODE_DELIM, DESCDOCS_DIR_OUT, CODE_DELIM
  )
}

# Pre-COVID subsample DB files:
result <- file.rename(PRECOVID_DESCDOCS_DIR, DESCDOCS_DIR_OUT_HISTORY)
if (!result) {
  
  cat(
    MOVE_FOLDER_ERROR,
    CODE_DELIM, PRECOVID_DESCDOCS_DIR, CODE_DELIM,
    BY_,
    CODE_DELIM, DESCDOCS_DIR_OUT_HISTORY, CODE_DELIM
  )
}
```

```{r delete-empty-subdirs}
unlink(COMPLETE_SAMPLE_DOC_DIR,    recursive = TRUE)
unlink(PRECOVID_SUBSAMPLE_DOC_DIR, recursive = TRUE)
```


## Actuaciones posteriores a la migración

### Restauración de permisos

Los permisos cambiados al comienzo de la migración (ver sección
[Cambios en permisos](#cambios-en-permisos)) se restauran en este paso.


### Revocación de permisos en subcarpetas "history"

Las siguientes subcarpetas

- `Bases de datos maestras Edad con Salud/Ola_3/Cohorte_2019/history`

- `Documentacion Edad con Salud/Edad con salud - Ola 3/Outcomes/Cohorte 2019/Outcome datasets/history`

- `Documentacion Edad con Salud/Edad con salud - Ola 3/Outcomes/Cohorte 2019/Outcome descriptions/history`

heredan los permisos de la carpeta raíz corresondiente (BDD o Documentación).
Todos los permisos en estas subcarpetas, a excepción de los perfiles
propietarios y responsables designados de mantenimiento,
se revocan completamente.


### Comprobaciones posteriores a la migración

Las siguientes comprobaciones deben ser realizadas antes de dar la migración
por finalizada.

1. Los archivos en la ruta
`Bases de datos maestras Edad con Salud/Ola_3/Cohorte_2019`
se corresonden con los archivos en la carpeta de backup.

1. Los archivos en la ruta
`Bases de datos maestras Edad con Salud/Ola_3/Cohorte_2019/history`
se corresonden con los archivos en la carpeta de backup.

1. Los archivos en la ruta
`Documentacion Edad con Salud/Edad con salud - Ola 3/Outcomes/Cohorte 2019/Outcome datasets`
se corresonden con los archivos en la carpeta de backup.

1. Los archivos en la ruta
`Documentacion Edad con Salud/Edad con salud - Ola 3/Outcomes/Cohorte 2019/Outcome datasets/history`
se corresonden con los archivos en la carpeta de backup.

1. Los archivos en la ruta
`Documentacion Edad con Salud/Edad con salud - Ola 3/Outcomes/Cohorte 2019/Outcome descriptions`
se corresonden con los archivos en la carpeta de backup.

1. Los archivos en la ruta
`Documentacion Edad con Salud/Edad con salud - Ola 3/Outcomes/Cohorte 2019/Outcome descriptions/history`
se corresonden con los archivos en la carpeta de backup.

1. Los permisos en la ruta
`Documentacion Edad con Salud`
se han restaurado correctamente.

1. Los permisos en las siguientes subcarpetas

- `Bases de datos maestras Edad con Salud/Ola_3/Cohorte_2019/history`

- `Documentacion Edad con Salud/Edad con salud - Ola 3/Outcomes/Cohorte 2019/Outcome datasets/history`

- `Documentacion Edad con Salud/Edad con salud - Ola 3/Outcomes/Cohorte 2019/Outcome descriptions/history`

se han asignado correctamente.


### Actualización de dependencias en plantilla Rmd para generación de variables outcome

Los cambios en la plantilla Rmarkdown se implementan según se indica
en la sección
[Plantilla Rmd para la generación de variables outcome](#rmd-template).


### Notificación a usuarios del fin de la migración

Una vez se hayan hecho las comprobaciones y se determine que la migración
se ha realizado correctamente,
se envía el siguiente correo electrónico a las direcciones de las personas con
acceso a las carpetas compartidas de Edad con Salud:

    **Asunto:** Edad con Salud: Fin de migración de datos de Cohorte 2019 Ola 1
    
    **Destinatarios:**  
    chiara.castelletti@uam.es, elvira.lara@uam.es, natalia.martinm@uam.es,
    joseluis.ayuso@uam.es, maria.cabello@uam.es, a.gabarrell@pssjd.org,
    beatriz.olaya@pssjd.org, mvictoria.moneta@pssjd.org, j.domenech@pssjd.org,
    i.gine@pssjd.org, jmharo@pssjd.org, blanca.dolzdelcastellar@uam.es,
    jesus.sierralaya@hotmail.com, marta.miret@uam.es, roberto.mediavilla@uam.es,
    af.delatorre@ucm.es

    **Contenido:**
    
    Hola, hemos finalizado la migración de las bases de datos de Cohorte 2019,
    ola 1.
    Por favor, comprobad que tenéis acceso a los archivos
    en las siguientes carpetas:
    
    - `Bases de datos maestras Edad con Salud/Ola_3/Cohorte_2019`
    
    - `Documentacion Edad con Salud/Edad con salud - Ola 3/Outcomes/Cohorte 2019/Outcome datasets`
    
    - `Documentacion Edad con Salud/Edad con salud - Ola 3/Outcomes/Cohorte 2019/Outcome descriptions`
    
    En caso de tener algún problema, comunicadnoslo a Elvira y/o a mi.
    
    Saludos,
    

### Notificación a usuarios dependencias a actualizar

Por último, se envía el siguiente correo electrónico a los miembros del equipo
responsables de la generación de variables outcome:

    **Asunto:** Edad con Salud: Actualización de dependencias para la generación de variables
    outcome
    
    **Destinatarios:**  
    chiara.castelletti@uam.es, elvira.lara@uam.es,
    j.domenech@pssjd.org, blanca.dolzdelcastellar@uam.es,
    jesus.sierralaya@hotmail.com, marta.miret@uam.es

    **Contenido:**
    
    Hola, en base a la nueva estructura de datos de Cohorte 2019 - Ola 1,
    es **necesario actualizar los documentos de Rmarkdown**
    **para la generación de variables outcome de muestra completa**.
    Tened también en cuenta que hemos acordado utilizar el formato Stata 13
    por defecto para evitar problemas de compatibilidad.
    
    En base a ello, los cambios que se necesitan realizar son los siguientes:
    
    En el chunk de Stata llamado `load-data`, cambiar la línea
    
    `use "~\UAM\marta.miret@uam.es - Bases de datos maestras Edad con Salud\Ola_3\Cohorte_2019\Muestra completa\PES16028242_MN_Final20210602.dta"`
    
    por
    
    `use "~\UAM\marta.miret@uam.es - Bases de datos maestras Edad con Salud\Ola_3\Cohorte_2019\rawdata_c2019w1.dta"`
    
    En el chunk de Stata llamado `save-data`, cambiar la línea

    `keep ID_ECS q0007a_result proxy <variable(s) generada(s)>`
    
    por
    
    `keep ID_ECS q0007a_result proxy subsample_pre interview_pre <variable(s) generada(s)>`
    
    (donde <variable(s) generada(s)> serán las nuevas variables outcome
    generadas por dicho documento).
    
    También en el chunk de Stata `save-data`, cambiar la línea
    
    `save "~\UAM\marta.miret@uam.es - Documentacion Edad con Salud\Edad con salud - Ola 3\Outcomes\Cohorte 2019\Muestra completa\Outcome datasets\Outcome_<variable>_<qualifier>.dta", replace`
    
    por
    
    `saveold "~\UAM\marta.miret@uam.es - Documentacion Edad con Salud\Edad con salud - Ola 3\Outcomes\Cohorte 2019\Outcome datasets\Outcome_<variable>_<qualifier>.dta", replace version(13)`
    
    (sustituyendo <variable> y <qualifier> por lo que corresponda).

    Los cambios correspondientes se han implementado también en la plantilla
    de Rmarkdown para simplificar el trabajo en la creación de las variables
    outcome que estén pendientes. Podéis actualizar la plantilla instalando
    la última versión del paquete `ecs.data` ejecutando en la consola de R
    el siguiente comando:
    
    `source("https://raw.githubusercontent.com/CCOMS-UAM/ecs-data/main/auto_install.R")`
    
    Si tenéis cualquier duda no dudéis en preguntar,
    por email o por el canal "Creación de varaibles Outcome"
    del equipo en Teams.
    
    Saludos,
